【裁判字號】    90,上易,838
【裁判日期】    900430
【裁判案由】    侵占
【裁判全文】
臺灣高等法院刑事判決                              九十年度上易字第八三八號
    上  訴  人
    即  被  告  甲○○
右上訴人因侵占案件，不服臺灣台北地方法院八十九年度易字第一五七七號，中華民
國八十九年十一月二十六日第一審判決（起訴案號：臺灣台北地方法院檢察署八十九
年度偵緝字第五四０號）提起上訴，本院判決如左：
    主  文
上訴駁回。
    事  實
一、甲○○前於民國 (下同）八十四年間因犯常業賭博罪，經台灣台北地方法院判處
    有期徒刑五月，於八十六年一月七日執行完畢，詎不知悔改，於八十七年十一月
    一日起任職於鷹式實業有限公司（下稱鷹式公司），擔任業務工作，負責鷹式公
    司業務推展以及代收工程款項之工作，為從事業務之人，竟意圖為自己不法之所
    有，基於概括之犯意，先於八十八年七月二十日，前往桃園縣大園鄉○○路二六
    一號華園營造股份有限公司（下稱華園公司），領取鷹式公司承包華園公司中油
    區域中心之工程保留款新臺幣（下同）七萬一千五百二十三元之支票一紙，並將
    所代領工程保留款之付款人為新竹區中小企業銀行大園分行、支票號碼ＡＡ00
    000000、面額七萬一千五百二十三元之支票，以變易持有為所有之意思予
    以侵占入己，並將支票持往臺北市○○區○○街向案外人李祥誠兌換現金所得款
    項挪用殆盡；復於同年十一月十一日，至臺北市○○路二Ｏ四巷二號六樓陳清泉
    私宅，領取鷹式公司承作該宅工程款現金三萬七千元後，亦未繳回鷹式公司而侵
    占入己，嗣經鷹式公司發覺究辦。
二、案經鷹式公司法定代表人丙○訴由臺灣臺北地方法院檢察署檢察官偵查起訴。
    理  由
一、訊據上訴人即被告甲○○對於右揭犯罪事實中，將華園公司所交付七萬一千五百
    二十三元支票部分持向他人兌現及領取工程款三萬七千元後，未將工程款繳交公
    司等情，固不否認，惟否認有何業務侵占犯行，辯稱：因告訴人尚有工資及獎金
    未交付，故伊將上開款項用以抵銷，而陳清泉私宅工程是其承包再轉包給鷹式公
    司，還有尾款幾千元沒收，因為工程仍在修繕中，所以沒與鷹式公司結算，然該
    項工程是別人介紹予其個人的工程，並不屬於鷹式公司的工程云云。然查：
  (一)右開犯罪事實，業據告訴人公司之職員即告訴代理人吳美慧、實際負責人乙○○
    到庭指訴綦詳，復有勞工保險加保申報表、鷹式公司支出證明單等影本等在卷可
    資佐證。
  (二)又鷹式公司獎金發放過程係業務員先將所收取之工程款繳回公司，由該公司核算
    後，再將獎金按工程比例發給業務員，業務員並不得自行主張抵付其工程款獎金
    ，業經告訴人公司實際負責人張炳峰於原審證述明確（見原審卷四九頁），參以
    告訴人公司仍繼續營業，被告身為業務員，豈有隨意扣下或動用所收受公司之工
    程款之理，是被告所稱公司有欠伊獎金等語，仍不能認被告有擅自動用所收受公
    司工程款之權利，茲被告未得鷹式公司同意，擅將代鷹式公司收取之工程保留款
    挪為己用之事實，業據被告於偵查、原審及本院調查中均坦承不諱（參見五四０
    偵查卷十二頁、原審卷八二頁、本院卷三九頁），並有華園公司付款單據等影本
    在卷可稽，依上所述，被告上開業務侵占之犯行至堪認定。
  (三)被告自承係於八十八年十二月初離職，此一事實並有勞工保險加保申報表—全民
    健康保險第一、二、三類保險對象投保（轉入）申報表在卷可參，被告於同年十
    一月仍任職於鷹式公司應堪認定，此段期間被告與告訴人公司應係僱傭關係應可
    認定，雖被告於本院審理時一再稱當時伊與告訴人公司是承攬關係云云，惟此為
    告訴人所堅決否認，再者，告訴人公司為被告投保保險需支付保費，如被告非告
    訴人所僱用，告訴人豈有無故為其支付保費之理，況被告亦提不出何積極事證足
    以證明其與告訴人公司係承攬關係，故被告所辯與告訴人公司間為承攬關係云云
    ，自不足採。又被告承包陳清泉私宅工程洽商時點係在同年月六日，此一工程並
    分別於同年月十二至十四日及二十至二十一日施工，此為告訴人指述明確，復為
    被告所不否認，是此段洽商、施工期間均於被告任職鷹式公司期間，被告仍負有
    為鷹式公司推展業務之職責，且被告承包陳清泉私宅所用工人為鷹式公司職員、
    所用材料除油漆部分外皆為鷹式公司所提供，除據被告供認不諱外，並有「鷹式
    實業有限公司」出具之工程報價單、工程日報表在卷可參，被告辯稱係其個人所
    承攬之工程，所得款項自為其所有云云，應屬事後卸責之詞，委無足採。
  (四)至被告於本院辯論終結後，另具狀指稱本件純屬債務糾紛，稱至八十八年六月底
    止，告訴人公司共積欠被告獎金二十餘萬元，且被告將支票兌現一事有告知公司
    ，公司亦口頭允諾，再者，被告與告訴人公司之間是借牌關係云云，並聲請傳喚
    證人三建公司「韓經理」、陳清泉先生，華園公司許董事長，可士達公司許淳凱
    先生等。惟查，前述被告所辯各情與被告前述之書狀所載並無不同，如何不可採
    ，已經本院於前述判決理由中詳予說明；至被告所言使用支票係經告訴人公司同
    意一節，查告訴人公司於本案調查中，一再指稱並不知被告將支票款項挪用，並
    非被告所言公司已經同意，故被告上開書狀所載事項，仍不足以據為被告為有利
    之認定，被告聲請傳喚之證人亦無必要，附此敘明。
  (五)綜觀上述證據資料，本案事證已臻明確，被告犯行堪予認定，應依法論科。
二、查被告任職於鷹式公司，負責推展業務及代收工程款項，為從事業務之人，其將
    業務上經手之工程款項侵占入己，核其所為係犯刑法第三百三十六條第二項之業
    務侵占罪。被告先後二次犯行，時間緊接，方法相同，觸犯構成要件相同之罪名
    ，顯係基於概括犯意為之，依連續犯規定論以一罪，並依法加重其刑。復查被告
    曾因常業賭博罪，經台灣台北地方法院判處有期徒刑五月確定，於八十六年一月
    七日執行完畢，有卷附臺灣高等法院檢察署刑案紀錄簡覆表可按，其受有期徒刑
    之執行完畢，五年以內再犯有期徒刑以上之罪，為累犯，依法遞加其刑。原審本
    同一上見解，適用刑法第五十六條、第三百三十六條第二項、第四十七條，罰金
    罰鍰提高標準條例第一條前段之規定，並審酌被告犯罪之動機、目的、手段、對
    被害人所生之危害，及犯罪後尚能部分坦承犯行等一切情狀，量處有期徒刑八月
    ，其認事用法及量刑核無不當，被告上訴否認犯罪，指摘原判決不當，為無理由
    ，應駁回其上訴。
據上論斷，應依刑事訴訟法第三百六十八條，判決如主文。
本案經檢察官李進誠到庭執行職務。
中      華      民      國    九十      年      四      月     三十     日
                              臺灣高等法院刑事第十三庭
                                  審判長法  官  蔡    燉
                                        法  官  盧  彥  如
                                        法  官  周  占  春
右正本證明與原本無異。
如不服本判決應於收受送達後十日內向本院提出上訴書狀，其未敘述上訴之理由者並
得於提起上訴後十日內向本院補提理由書（均須按他造當事人之人數附繕本）。
                  書記官  蕭  麗  珍
中      華      民      國    九十      年      五      月       一     日
附錄：本案論罪科刑法條全文
刑法第三百三十六條第二項
對於業務上所持有之物，犯前條第一項之罪者，處六月以上五年以下有期徒刑，得併
科三千元以下罰金。


司法院資訊處製作；財團法人民間司法改革基金會備份。
